【裁判字號】    95,訴,1210
【裁判日期】    950719
【裁判案由】    清償借款
【裁判全文】
臺灣臺中地方法院民事判決  95年度訴字第1210號
原      告  第一商業銀行股份有限公司
法定代理人  丙○○
訴訟代理人  乙○○
被      告  丁○○
訴訟代理人  呂勝賢    律師
複代理人    蔡奉典    律師
被      告  甲○○
右當事人間請求清償借款事件，本院於民國95年7月5日言詞辯論
終結，判決如下：
    主      文
被告應連帶給付原告新臺幣壹佰柒拾伍萬肆仟陸佰捌拾陸元，及
其中新臺幣壹佰參拾伍萬貳仟柒佰壹拾壹元，自民國九十四年七
月二十二日起至清償日止，按年息百分之八點零五五計算之利息
，暨自民國九十四年八月二十三日起至民國九十五年二月二十二
日止，按上開利率百分之十，自民國九十五年二月二十三日起至
清償日止，按上開利率百分之二十計算之違約金。
訴訟費用由被告連帶負擔。
本判決於原告以新台幣伍拾捌萬元供擔保後，得假執行；但被告
丁○○如以新台幣壹佰柒拾伍萬肆仟陸佰捌拾陸元為原告預供擔
保，得免為假執行。
    事實及理由
壹、程序方面：
一、依兩造所訂借據第14條約定：借款人（或保證人）對貴行所
    負之債務，合意以台灣台中地方法院為第一審管轄法院，本
    院為兩造合意之管轄法院，就本事件有管轄權，合先敘明。
二、本件被告甲○○經合法通知，均未於言詞辯論期日到場，核
    無民事訴訟法第386條所列各款情形，應依原告之聲請，由
    其一造辯論而為判決。
貳、實體方面：
一、原告方面：
  (一)被告丁○○於民國（下同）84年5月22日，以被告甲○○為
    連帶保證人，向原告借款新臺幣（下同）1,500,000元，約
    定借款期限自84年5月22日起至104年5月22日止，利息按年
    息8.055%計算，還款方式原約定自借款日起按月攤還本息，
    如未按期繳款，其餘借款視為全部到期，並自逾期時起6個
    月內按上開利率10%，逾期超過6個月以上部分，按上開利率
    20%加付違約金。嗣因逢九二一地震，房屋受損，被告遂向
    原告聲請延長借款期間至109年5月22日及緩繳自88年8月22
    日起至93年8月21日止60個月之利息，並訂有借據條款變更
    約定書。詎被告攤付部分本金及利息外，未依約還款，尚欠
    本金合計1,352,711元、88年8月22日起至93年8月21日止緩
    繳之利息401,975元及自94年7月22日起之利息、違約金未清
    償，爰依消費借貸及連帶保證契約之法律關係訴請被告連帶
    清償借款，並聲明求為判決如主文第1、2項所示，並陳明願
    供擔保聲請宣告假執行。
  (二)對被告抗辯之陳述：
    否認借據條款變更約定書上被告之印章係遭盜用，應由被告
    負舉證之責；另被告丁○○雖依九二一震災金融機構協議承
    受受災戶房屋貸款建物及其土地部分作業要點申請原告承受
    系爭借款，惟上開要點規定之意旨係以受災戶與銀行協議為
    之，本件被告丁○○並不符合原告所定承受要點之規定，兩
    造並未達成協議，被告等仍應依約負償還借款責任。
二、被告方面：
  (一)被告甲○○經合法通知未於言詞辯論期日到場，亦未提出書
    狀作何聲明或陳述。
  (二)被告丁○○則以：系爭借款為被告丁○○以所有門牌號碼台
    中縣霧峰鄉○○街69巷4號房地，向原告抵押貸款，惟因遭
    逢九二一大地震，以致該房屋受震災全倒，嗣中華民國銀行
    商業同業公會全國聯合會於89年4月21日訂「九二一震災金
    融機構協議承受受災戶房屋貸款建物及其土地部分作業要點
    」（以下簡稱作業要點），依該要點規定，符合該要點規定
    提出申請者，即可由貸款銀行承受受災戶房屋貸款及其土地
    部分，受災戶即無需再負擔繳納房貸本息，被告丁○○依作
    業要點於93年1月7日以書面向原告提出申請，原告於同年12
    月27日以被告丁○○及配偶即被告甲○○尚有三戶不動產，
    與該行訂定辦理九二一震災協議承受要點不符為由，表示協
    議無法成立而拒絕承受。惟被告等之不動產，乃於震災後為
    安身立命而貸款購置，非於九二一震災前即購入，且依作業
    要點之規定，並無受災戶申請條件需受災戶申請人本身及配
    偶均無不動產之限制，原告拒絕承受顯有違誠信原則，原告
    應依作業要點承受系爭借款。否認原告提出之借據條款變更
    約定書為真正，其上蓋用之印章雖為真正，惟係遭盜用，原
    告請求逾5年之利息部分已罹於時效等語置辯。並聲明求為
    判決駁回原告之訴，受如不利判決，願供擔保免為假執行。
四、本件原告主張之事實，已據其提出借據、借據條款變更約定
    書為證，核屬相符。被告甲○○已於相當時期受合法之通知
    ，既未於言詞辯論期日到庭，復未提出書狀爭執，應視同自
    認原告之主張。被告丁○○則以前詞置辯，經查：
  (一)按「當事人主張有利於己之事實，就其事實有舉證之責任，
    又私人之印章，由自己使用為常態，被人盜用為變態，主張
    變態事實之當事人，自應就此印章被盜用之事實負舉證之責
    任。被上訴人於事實審已自承系爭借據連帶保證人所蓋用之
    印文為其印鑑，係屬真正，則被上訴人自應就其抗辯係遭他
    人盜蓋一節，負舉證責任。」最高法院86年度台上字第717
    號裁判可供參考。被告丁○○雖否認借據條款變更約定書之
    真正，並以原告所請求逾5年之利息部分已於時效為辯，惟
    被告丁○○自認借據條款變更約定書上蓋用之印章（文）為
    真正，則應由被告丁○○就其抗辯印章遭盜用之變態事實負
    證明之責任，被告丁○○於本件審理中，均無法舉證證明印
    章遭盜用，依前揭說明，應認原告提出之借據條款變更約定
    書為真正。又利息、紅利、租金、贍養費、退職金及其他一
    年或不及一年之定期給付債權，其各期給付請求權，因五年
    間不行使而消滅；消滅時效，自請求權可行使時起算。民法
    第126條、第128條前段分別定有明文。本件系爭借款之利息
    部分，應適用上述5年之短期時效，惟兩造既於88年間另訂
    借據條款變更約定書，合意緩繳88年8月22日起至93年8月21
    日止之利息，並約定此部分利息自93年8月22日起按月平均
    攤還，則原告就此緩繳期間內之利息債權，其請求權時效應
    自原告可行使時即自93年8月22日起算，迄原告於95年5月4
    日提起本訴時止，尚未逾5年之請求權時效，是被告丁○○
    辯稱利息部分已罹於時效云云，不足採納。
  (二)被告丁○○辯稱已依銀行商業同業公會全國聯合會於89年4
    月21日所定作業要點，向原告提出申請由原告承受系爭借款
    ，原告則以不符其承受要點而拒絕，有違誠信原則，並提出
    九二一地震房屋受災證明書、作業要點及原告函影本為證。
    惟被告丁○○提出之作業要點係銀行商業同業公會全國聯合
    會所制定，不具有法律之拘束力，且依該作業要點之意旨，
    仍需經由銀行與受災戶以協調決定是否承受，且依作業要點
    第3點：「受理申請期限：自89年2月5日起至94年2月4日止
    ，惟以中央銀行一千億元重建家園專案貸款資金未用磬前為
    限。」之規定以觀，該作業要點所定銀行承受受災戶貸款，
    不僅有時間上之限制亦有承受資金額度之限制，則於有限額
    度內，為求重建資金之最有效運用，自應許各行庫自訂承受
    要點，審酌提出申請承受貸款之受災戶，其各項主、客觀條
    件，如是否有其他自有資金、其他不動產、其總體資產狀況
    等因素，再據以決定是否與受災戶協議承受。本件被告丁○
    ○所有之房地，固於九二一地震中受災全倒，惟其與配偶即
    被告甲○○，於震災後猶有餘力另行購置不動產三戶，原告
    審酌被告丁○○及其配偶之資產現況，認為不符合原告自訂
    之承受要點，兩造因而無法成立承受之協議，尚難認為係原
    告行使權利有何違反誠信原則之情形。被告丁○○辯稱原告
    違反誠信原則，應由原告承受系爭借款云云，亦無足採納。
  (三)綜上所述，兩造既未達成由原告承受系爭借款之協議，原告
    主張被告仍應依消費借貸及連帶保證之法律關負清償借款責
    任之事實，即堪信為真正。
五、按消費借貸者，謂當事人一方移轉金錢或其他代替物之所有
    權於他方，而約定他方以種類、品質、數量相同之物返還之
    契約，民法第474條第1項定有明文；又稱保證者，謂當事人
    約定，一方於他方之債務人不履行債務時，由其代負履行責
    任之契約，同法第739條亦有明文；另保證債務之所謂連帶
    ，係指保證人與主債務人負同一債務，對於債權人各負全部
    給付之責任者而言，此就民法第272條第1項規定連帶債務之
    文義參照觀之甚明（最高法院45年台上字第1426號判例可資
    參照）；而連帶債務之債權人，依同法第273條第1項規定，
    得對於債務人中之一人或數人或其全體，同時或先後請求全
    部或一部之給付。本件被告丁○○向原告借款，既未依約清
    償，借款自視為全部到期，被告甲○○為其連帶保證人，應
    負連帶清償責任。從而，原告依消費借貸及連帶保證契約請
    求被告連帶給付借款本金1,352,711元，緩繳之利息401,975
    元，合計1,754,686元及本金部分自94年7月22日起至清償日
    止，按年息8.055%計算之利息，並自94年8月23日起至95年2
    月22日止，按上開利率10%，自95年2月23日起至清償日止，
    按上開利率20%計算之違約金，為有理由，應予准許。
六、原告及被告丁○○陳明願供擔保，聲請假執行及免為假執行
    ，均核無不合，爰分別酌定相當擔保金額宣告之。
七、訴訟費用負擔及假執行之依據：民事訴訟法第85條第2項、
    第390條第2項、第392條第2項。
中    華    民    國    95    年    7    月    19     日
                  民事第三庭  法  官  陳文爵
正本係照原本作成。
如對本判決上訴須於判決送達後20日內向本院提出上訴狀。
中    華    民    國    95    年    7    月    19     日
                              書記官  王美珍


司法院資訊處製作；財團法人民間司法改革基金會備份。
